臺灣臺南地方法院刑事判決
110年度易字第509號
公  訴  人  臺灣臺南地方檢察署檢察官
被      告  盧冠佑


            蔡信暘


            陳彥文


前列盧冠佑、蔡信暘、陳彥文共同
選任辯護人  陳靖昇律師
上列被告因妨害自由等案件，經檢察官提起公訴（109年度偵字
第23477號、110年度偵字第628號），本院判決如下：
    主  文
盧冠佑共同犯強制罪，共貳罪，各處有期徒刑肆月，如易科罰金
，均以新臺幣壹仟元折算壹日。應執行有期徒刑陸月，如易科罰
金，以新臺幣壹仟元折算壹日。
蔡信暘共同犯強制罪，共貳罪，各處有期徒刑肆月，如易科罰金
，均以新臺幣壹仟元折算壹日。應執行有期徒刑伍月，如易科罰
金，以新臺幣壹仟元折算壹日。
陳彥文共同犯強制罪，處有期徒刑參月，如易科罰金，以新臺幣
壹仟元折算壹日。
    事  實
一、盧冠佑因與葉明憲（已歿）有債務糾紛，多次至葉明憲居住
    之臺南市○○區○○○街000號14樓之13住處，要求葉明憲出面處
    理而尋訪未果，為使葉明憲出面處理，盧冠佑與蔡信暘，以
    及其他不詳姓名年籍之人，基於共同犯意之聯絡，於民國10
    9年8月20日凌晨2時30分，至臺南市○○區○○○街000號大樓，
    要求守衛王致富提供磁卡，搭乘電梯至14樓進入葉明憲家中
    。葉明憲之配偶吳珮瑜見狀出面處理，盧冠佑等要求葉明憲
    出面償債，否則將去找其父母，或至葉明憲小孩的學校將事
    情鬧大，以此恐嚇脅迫言行，使吳珮瑜擔心自己及家人身體
    安全及名譽受損，心生畏懼遂同意簽立3張本票，面額均為
    新台幣（下同）150萬元，以及3張支票，面額分別為50萬元
    、50萬元及150萬元。並依其等要求先匯款5萬元至盧冠佑之
    名下帳戶等無義務之事。
二、盧冠佑因見葉明憲仍遲未清償債款，與蔡信暘及陳彥文，以
    及其他不詳姓名之人共5人，復基於共同犯意之聯絡，於109
    年8月25日13時54分，分乘2部車至臺南市○區○○路0000巷0號
    葉明憲父親葉義正住處，以丟擲雞蛋、撒冥紙等強暴脅迫方
    式，強制葉明憲及其家人償還欠款。致葉義正心生畏懼，遂
    於同年9月1日帶同葉明憲至附近廟宇，與盧冠佑等人會面，
    以220萬元清償葉明憲之債務。
三、案經吳珮瑜訴由臺南市政府警察局第四分局及葉義正訴由臺
    南市政府警察局第六分局報告臺灣臺南地方法院檢察署檢察
    官偵查起訴。
    理  由
壹、程序部分（證據能力之認定）：
一、按被告以外之人於審判外之言詞或書面陳述，除法律有規定
    者外，不得作為證據，刑事訴訟法第159條第1項定有明文。
    查證人即告訴人吳珮瑜於警詢之陳述，被告盧冠佑、蔡信暘
    、陳彥文及其等辯護人爭執其證據能力。按上開證人吳珮瑜
    之陳述屬被告以外之人於審判外之言詞陳述，惟其已於本院
    審理中，到庭具結作證，本院查上開證據無例外取得證據能
    力之法律依據，揆諸前揭規定，上開證人吳珮瑜於警詢時所
    為之陳述，無證據能力。
二、又被告以外之人於偵查中向檢察官所為之陳述，除顯有不可
    信之情況者外，得為證據，刑事訴訟法第159 條之1第2項定
    有明文。本件證人吳珮瑜於110年1月6日偵查中之證述，雖
    屬被告以外之人於審判外之陳述，且被告等就此部分不同意
    作為證據，惟檢察官於偵訊前已踐行具結程序，此觀偵訊筆
    錄所載及所附證人結文甚明（見23477號偵卷頁25、29），
    合於法定要件，而上開證人係成年人，有完足之觀察、記憶
    及陳述能力，檢察官亦無任何違法取供情事，其所為之證據
    顯係出於自由意志，可信性甚高，復查無「顯有不可信之情
    況」，依刑事訴訟法第159條之1第2項規定，為傳聞證據之
    例外，應有證據能力。
三、本案下列所引之供述證據，檢察官、被告3人及其等辯護人
    至本院言詞辯論終結前，均同意有證據能力，本院審酌該等
    證據之作成或取得之狀況，並無非法或不當取證之情事，亦
    無顯不可信之情況，復經本院於審理期日就上開證據依法踐
    行調查、辯論，均有證據能力。其餘卷附證據，非屬供述證
    據，皆無傳聞證據之適用，復查無違反法定程序取得之情形
    ，且依法提示進行調查，均應有證據能力，合先敘明。
貳、認定犯罪事實所憑之證據及理由：
一、被告3人坦承下列客觀事實：
　㈠被告盧冠佑及蔡信暘及另外2位姓名年籍不詳之人，於109年8
    月20日凌晨2時30分，至臺南市○○區○○○街000號大樓，攜帶
    噴漆，要求守衛王致富提供磁卡，搭乘電梯至14樓，要求葉
    明憲之配偶吳珮瑜出面處理，之後又要求吳珮瑜簽立3張本
    票，面額均為150萬元，以及3張支票分別為50萬元、50萬元
    及150萬元，並依其等要求匯款5萬元至盧冠佑名下帳戶等事
    實。
　㈡被告3人於109年8月25日13時54分，分乘2部車至臺南市○區○○
    路0000巷0 號葉明憲父親葉義正住處，丟擲雞蛋及撒冥紙；
    之後葉義正於109年9月1日以220萬元與被告盧冠佑達成和解
    ，處理葉明憲之債務。
　㈢按上開事實，除被告3人坦承外，復有告訴人吳珮瑜提出之被
    告盧冠佑與葉明憲之LINE對話截圖（見0000000000號警卷頁
    35至43），告訴人吳珮瑜提出之LINE對話及簡訊截圖及住所
    大樓監視錄影及截圖（同前警卷頁45至49，51至57），葉明
    憲工廠大門噴漆照片1 紙（同前警卷頁59），道路及商店監
    視錄影截圖3 紙（同前警卷頁63、65），本票影本2 張、支
    票3 張及存摺匯款紀錄1 頁（23477偵卷頁31至35），證人
    王致富所書立之自白書1 份（同前偵卷頁75至77），告訴人
    葉義正門口之告示及和解書各1 紙（見0000000000號警頁14
    、15），告訴人葉義正住處監視錄影光碟及截圖（同前警卷
    頁21至25）等在卷可按，被告3人上開坦承之事實，核與事
    實相符，堪信為實，先予認定。　　
二、惟被告盧冠佑、蔡信暘及陳彥文均否認涉有強制、恐嚇安全
    犯行。被告3人及辯護人辯護意旨略以：
　㈠有關被告盧冠佑及蔡信暘對告訴人吳珮瑜恐嚇部分：告訴人
　　吳珮瑜所提出之通訊軟體Line對話截圖，其内容係被告盧冠
    佑與葉明憲之對話，尚無涉及加害葉明憲生命、身體、自由
    、名譽、財產等語，且與告訴人吳珮瑜無涉。被告盧冠佑及
    蔡信暘並未對告訴人吳珮瑜施以恐嚇言詞，告訴人吳珮瑜無
    心生畏懼之情。　
　㈡有關被告盧冠佑及蔡信暘對告訴人吳珮瑜強制部分：依證人
　　王致富證述及檢視吳珮瑜住處監視器畫面，均未見被告盧冠
    佑及蔡信暘有施用有形物理力之強暴行為。又告訴人吳珮瑜
    稱被告盧冠佑及蔡信暘於109年8月20日凌晨2時30分許，偕
    同其至葉明憲經營之工廠，要求其簽立本票2張及支票3張，
    使其行無義務之事云云，惟2張本票發票日欄為空白，發票
    日為絕對應記載事項，倘未記載，本票無效。又證人葉義正
    於審理時證述，上開3張支票蓋用之印章並非葉明憲在銀行
    留存之印鑑，亦屬無效票據。吳珮瑜當日所開立票據均為無
    效票據，未因此負擔債務，無行任何無義務之事實。　　
　㈢有關被告盧冠佑、蔡信暘及陳彥文對告訴人葉義正恐嚇及強
    制部分：告訴人葉義正於本件109年8月25日事發後，並未即
    時向警方報案，是於事發後20天，且109年9月1日與被告盧
    冠佑簽立和解書後，遲至109年9月13日始申告本案，且葉義
    正雖無為子償債義務，然葉義正基於父子親情，主動願意幫
    子還錢，在其自由意志所為決定，並未遭被告壓制等語。惟
    查：
三、犯罪事實一部分之犯罪事實：
  ㈠業據證人即告訴人吳珮瑜於偵查中具結證述明確：「我先生
　  葉明憲跟盧冠佑有金錢往來，借150萬元，5月5日借的，對
　  方匯款到我先生郵局帳戶，8月20日凌晨，盧冠佑聯絡我先
    生，在19、18日連續來我們大樓，那天守衛有讓他上樓，他
    帶一些人來，並且敲門，用快乾把我的門鎖弄壞，並且帶一
    個布袋內都是噴漆，他一直撞、一直叫，叫我開門，我開門
    ，他就衝進來，進到客廳，我說裡面有小孩，請他出去，他
    說我老公欠他錢，不處理，就找我處理，當時有四個人一起
    進來，我請他到樓下講，我怕影響到鄰居，他們跟我一起下
    去，到樓下大廳，他說如果我不處理，他要去我小孩的學校
    帶小孩，說我小孩讀哪裡他都知道，說看我要請保鑣還是他
    把小孩帶走，這部分有LINE事後的對話可以印證，並且他在
    我們家門口跟信箱張貼警告，並說他要去做旗子，開宣傳車
    跟發宣傳單，他叫我簽本票共簽六張，三張本票、三張支票
    ，他說這樣我才會還錢，金額共700萬元，簽這些只是要給
    我壓力，他說借多少還多少，後來盧冠佑說有請朋友來一起
    要錢，要我匯5萬元涼水錢到蔡信暘帳戶，我沒匯他就開始
    用LINE跟我聯絡，說我不處理就算了，要找我先生父母要錢
    ，我有提供LINE給警方」等語（見23477號偵卷頁25至26）
    ，嗣於本院審理時具結證稱之內容，與上述大致相同，並補
    充：「（問：因為他們在外面敲門、踢門，你就把門打開？
    ）：稍微打開一點縫，門有兩層，我第一層打開，他說你打
    開門，因為我打開裡面綠色的門。然後我就看一下是誰，他
    就說，姐仔，我們來找妳很多天了。（問：妳什麼時候把外
    面鐵捲門打開的？）因為我顧及到不要讓他們繼續影響到鄰
    居。就把外面那鐵捲門打開。打開之後，他們就在那裡講，
    他們講說妳要出來處理。（問：妳有請他們下樓嗎？妳跟他
    們一起下樓嗎？）有，要下樓的時候，蔡信暘說鐵門不要關
    ，那個門壞掉了。後來我修門時，鎖匠說你們那道鐵門，裡
    面被快乾劑給黏了，你們不知道嗎？我的鑰匙都插不進去。
    （問：你把外面鐵捲門打開時是可以開的嗎？）可以開，只
    是它外面要插鑰匙的孔壞掉了，插不進去。（問：妳何時知
    道插鑰匙的孔已經壞掉？）被告跟我說妳不要把那個門關起
    來，我還想說為什麼不要關？我也真的沒有關，後來我進去
    ，我小孩在裡面、我在外面，我試著拿鑰匙插的時候，才發
    現。（問：妳何時試著拿鑰匙插的？）隔天。是蔡信暘在我
    們要下樓時跟我說，那個門不要關，那個門壞掉了，妳關了
    妳就進不去。（問：裡面有快膠？）我不敢跟鑰匙店講實情
    ，因為我叫他來換鎖，他是整組拆下來，幫我換好之後，他
    拿回去有拆開看，後來他才跟我說你們裡面被人家惡意用快
    乾擠在裡面。（問：妳什麼時候請鎖匠過來看的？）隔了兩
    、三個禮拜。因為那時候我沒什麼錢，要等有錢才能換。（
    問：門鎖照片何時拍的？）我隔天就拍了。因為我試著拿鑰
    匙插只能插這樣子而已。（問：他們如何強迫妳開那五張票
    ？）他們意思就是說他們已經來找那麼多天了，今天要處理
    ，不然的話，也要給他們一個交代。他們有說他們會去學校
    ，會去找我們小孩，然後他們也會去找葉明憲的爸爸媽媽，
    因為我為了把整個局勢壓下來，他們要求我開票，我就開給
    他。（問：言詞告訴紀錄表這張是妳當時去報案時候寫的單
    子，當時你寫到有簽票，還有說造成小孩安全疑慮，還有請
    討債公司侵入民宅，妳這邊寫得造成小孩安全疑慮跟侵入民
    宅指的是什麼？）因為他們說要去學校擄小孩，他們說我們
    可以去學校把妳小孩帶走。（問：他們有講到這麼具體？）
    對。（問：所以他們講到把小孩帶走這件事情的條件就是說
    ？）不還錢，不處理的話。（問：8月20日有去的是盧冠佑
    跟蔡信暘？）還有另外一個比較高大，約180幾公分。就是
    拿鐵樂士那一個，他們還有其他人。下面還有其他人。（問
    ：妳們家的門就是裡面綠色的門跟外面白色鐵門，哪一個人
    的腳有跨白鐵門？）鐵樂士噴漆的，他一直要闖進來，然後
    他一直蹬，我有跟他說我們去樓下處理。（問：那個鐵樂士
    男已經踏進你們家的時候，他們兩位有沒有阻止他？）沒有
    。（問：如果他們沒有去妳家，沒有那些行為，妳會願意簽
    這本票跟支票嗎？）不會。（問：如果他們沒有去噴漆，沒
    有去妳們家說要去找你們小孩，你會去簽本票及支票700萬
    元？）對，因為我顧及到不要讓葉明憲他家裡的人「知道」
    ，因為他本來跟他家裡的人就不好了，還有我為了保護我兩
    個小孩。（問：如果沒有這些讓你心生恐懼的話，就算他講
    的你先生是借300萬元，你不可能會簽700萬元票據是不是？
    ）對。（問：茶水費他們用什麼名義？）因為在工廠這些事
    情擬定完之後，盧冠佑就說事情處理好，蔡信暘就說話了，
    說我們前前後後來了那麼多天，每天都帶著兄弟來，還要去
    錢櫃KTV喝酒，吃宵夜，都要花錢。（問：就是這個理由？
    不是你欠他錢？）沒有，我沒有欠他錢，他意思是說他有請
    走路工來，這些都是他們花的錢。五萬元我沒有要給他，是
    因為他跟我要的。（問：你願意簽是因為害怕不簽會怎麼樣
    ，還是覺得他跑這麼多趟合理，才給他？）因為我想說我簽
    了至少先制止，讓葉明憲可以去跟人家處理，不要變成我要
    去扛葉明憲的事情，也不要讓我的小孩每天很害怕的生活。
    （問：就是有因為害怕才願意簽？）對，他們這樣撞門，小
    孩子壓力很大。」等語（見院卷第268至296頁）。　
　㈡按告訴人吳珮瑜當時家中經濟狀況惡劣，何可能債權人主張
    欠債300萬元，且提出之匯款證明僅150萬元，告訴人卻主動
    簽700萬元之票據，顯與常理相違；苟非被告等人之威脅恐
    嚇，告訴人不可能同意。復有上開通訊軟體Line對話截圖在
    卷可按，依被告所傳內容：「10個人沒茶喝」、「再不出面
    ，去學校運動」、「你老婆在大樓」、「學校也快開學了」
    等語。堪信告訴人上開所述：「被告等恐嚇去小孩學校帶小
    孩，說我小孩讀哪裡他都知道，看我要請保鑣還是他把小孩
    帶走，我因害怕才簽發支票及本票」等情屬實，至於票據是
    否可以兌現，與強制罪構成要件之成立並無影響，因票據即
    使無法兌現，仍屬民事之債權證明，惟告訴人吳珮瑜並非債
    務人，無此義務，故被告等上開所辯，顯屬事後卸責之詞，
    不足採信。　　　
四、犯罪事實二部分之犯罪事實:
  ㈠業據證人即告訴人葉義正於偵查中具結證確：「8 月25日下
　  午，姓盧的帶5、6人來我家丟難蛋、撒冥紙，恐嚇要我替葉
    明憲還錢，前幾天就有在我家貼紙條，那天我沒有出來，他
    們在下面叫囂說葉明憲欠錢要我替他還錢。之後隔幾天，他
    們都會跑來叫我還錢，一開始都是在門口，後面我也是有出
    來。被告說沒有還錢，他們要來我們家插旗子、放鞭炮。我
    沒有欠對方，因為他們這樣做，我才拿錢出來」等語（見23
    477號偵卷頁41至42），嗣於本院審理時具結證稱之內容，
    與上述大致相同，並補充：「（問：為何8月25日盧冠佑會
    去你們家丟雞蛋、灑冥紙？）我不知道，他們都是金光黨、
    都是套好的，他們只說葉明憲欠他們錢。（問：發生丟雞蛋
    、灑冥紙後，你如何處理？）我去派出所報案。（問：為何
    是你出面處理債務？）盧冠佑來我們家丟雞蛋、灑冥紙、恐
    嚇我兩、三次，要我還錢，所以我當然要處理。（問：你在
    9月13日去派出所報案時，警方給你填的資料。但他們在8 
    月25日丟雞蛋，為何你在和解後的兩週9月13日才去報案？
    ）我備案後，派出所要整理資料才通知我過去，所以有時間
    差。（問：你一開始被灑冥紙、丟雞蛋後，去派出所備案，
    備案時沒有馬上做筆錄是因為警方還要確認對方的身份？）
    可能是警察整理資料。（問：所以那天你被丟雞蛋時，還不
    知道對方是誰？）不知道，只知道盧冠佑是大目標。（問：
    監視器看到這些人去你家丟雞蛋、灑冥紙，為何你很害怕？
    ）看到那群人會怕，所以才去備案。（問：被告3人說你不
    怕他們去你家丟雞蛋、灑冥紙？）會怕。（問：是有人去你
    家丟雞蛋、灑冥紙時，才知道葉明憲有欠他們錢？）他之前
    就有來我家貼單子。（問：為何去你家貼單子時沒有馬上處
    理兒子債務，拖到事發後才處理？）一開始是盧冠佑打電話
    到我家。他說他姓盧、葉明憲欠他錢，要我出來處理。（問
    ：為何一開始你不處理，直到丟雞蛋、灑冥紙才出面？）先
    打電話，後來就到我家門口貼單子。貼的單子內容是我兒子
    欠錢，我要幫他處理。他先到丟雞蛋處貼欠錢、我要處理的
    單子。（問：你看到這張後沒有主動和盧冠佑聯絡？）沒有
    。（問：為何先前被打電話、貼單子，你都不理他，要到丟
    雞蛋、灑冥紙後你才出面？）問題是錢不是我欠的，因為被
    告一直恐嚇我，我想說我兒子欠人家錢，如果可以就幫他處
    理。（問：你出面幫你兒子處理債務之前，你兒子及媳婦有
    無跟你說這些人對他做什麼壞事？）實際事情我都不知道，
    都是聽我兒子及我媳婦講的，但他們怎麼講我不知道，是被
    告來恐嚇我，他們拿本票、支票後，我才知道葉明憲有欠錢
    。（問：被告3人皆稱他們有去你家丟雞蛋、灑冥紙且也有
    去德濟宮協調債務，他們稱你會還錢是你心甘情願且合法討
    債，而非他們恐嚇而還錢，你有何意見？）出入很大，是他
    們一直逼我，我才願意處理債務。（問：那天他們丟雞蛋、
    灑冥紙後，你清理鐵門多久？如何清？）我、我小嬸、還有
    兩三人幫忙我清洗，用清潔劑洗很久，因為已經乾掉，會傷
    到鐵門的烤漆，是沒關係的，但我清理整個下午的時間。他
    們第一次是中午1 、2 點去丟的。（問：他們丟的雞蛋、灑
    的冥紙沒有清理，鐵門是否會很醜？）是，也會很臭。」等
    語（見院卷第214至225頁）。
　㈡按債務人葉明憲已成年，並結婚生子，告訴人葉義正並無任
    何義務為子償債，被告等明知此事，始以丟雞蛋、灑冥紙方
    式恐嚇告訴人，告訴人亦明確證述：係因被告等上開恐嚇犯
    行，始被迫代子還錢等語明確。故被告等上開所辯，顯屬事
    後卸責之詞，不足採信。　　　
五、按刑法第305條之恐嚇危害安全罪，其通知危害方法並無限
　  制，除以積極明示之言語舉動外，凡以其他足使被害人理解
　  其意義之方法或暗示其如不從，將加危害而使被害人心生畏
    怖者，均應包括在內（最高法院73年度台上字第1933號判決
    意旨可資參照）。參諸「冥紙」在臺灣民俗上代表死亡、晦
    氣、家中有人死亡之意，具警告之意味灼然。經查109年8月
    20日凌晨2時30分許，除被告盧冠佑、蔡信暘2人外，尚有1
    名身分不詳之男子，至告訴人吳珮瑜門外敲門、踢門，被告
    盧冠佑並以「要去學校帶走小孩」等事要脅，告訴人吳珮瑜
    在場聽聞，該等舉動、言語在客觀上已足以使告訴人吳珮瑜
    認其本人及小孩之生命、身體、自由可能遭受迫害；另被告
    盧冠佑、蔡信暘、陳彥文復於109年8月25日至告訴人葉義正
    住處以丟雞蛋、灑冥紙，使人無法在地方上居住、生存之事
    ，恐嚇要脅告訴人蔡義正出面解決債務，該等舉動在客觀上
    已足以使告訴人葉義正認其本人之生命、身體、自由可能遭
    受迫害，又證人吳珮瑜、葉義正於本院審理時亦分別表示害
    怕及會怕那群人才去備案（院卷第220、296頁），足認被告
    盧冠佑、蔡信暘、陳彥文憑此聚眾威勢及上揭言詞，已足使
    告訴人吳珮瑜、葉義正心生畏懼，當無疑義。
六、次按刑法第354 條之毀損罪，所謂的「毀棄」，即毀壞、滅
    棄，是指以銷毀、滅除、拋棄等方法，使物的本體全部喪失
    其效用及價值者；所稱「損壞」，即損傷、破壞，是指損害
    、破壞物的外觀形貌而減損其一部效用或價值者；所稱「致
    令不堪用」，則指除毀棄、損壞物的本體外，以其他不損及
    原物形式的方法，使物的一部或全部喪失其效用者而言。申
    言之，他人之物固未達毀棄、損壞的程度，但如該物品的特
    定目的的效用已喪失，即屬「致令不堪用」；縱令事後可恢
    復該物品的特定效用，然因通常須花費相當的時間或金錢，
    對於他人的財產法益仍構成侵害，自仍該當「致令不堪用」
    要件。經查，告訴人葉義正住處於109年8月25日13時54分許
    ，遭被告盧冠佑、蔡信暘、陳彥文朝該址之鐵門丟雞蛋、灑
    冥紙，證人葉義正於本院審理時具結證述：「兩三人幫忙清
    洗，用清潔劑洗很久，因為已經乾掉，會傷到鐵門的烤漆，
    丟的雞蛋、灑的冥紙沒有清理，鐵門會很醜，也會很臭」等
    語（見院卷第224頁），足見告訴人葉義正住處外之鐵門，
    因用清潔劑清洗很久，致傷害到鐵門烤漆，該鐵捲門之美觀
    功用亦喪失，且難以回復其原有態樣，足生損害於告訴人葉
    義正至明。
七、又按共同正犯之成立，祇須具有犯意之聯絡，行為之分擔，
    既不問犯罪動機起於何人，亦不必每一階段犯行，均經參與
    （最高法院34年上字第862號判例意旨參照）。共同正犯間
    ，非僅就其自己實施之行為負其責任，並在犯意聯絡之範圍
    內，對於他共同正犯所實施之行為，亦應共同負責（最高法
    院32年上字第1905號判例意旨參照）。共同正犯不限於事前
    有協定，即僅於行為當時有共同犯意之聯絡者亦屬之，且表
    示之方法，不以明示通謀為必要，即相互間有默示之合致亦
    無不可（最高法院103年度台上字第2335號判決意旨參照）
    。本件被告盧冠佑夥同被告蔡信暘，並糾集另名不詳姓名、
    年籍之男子於8月20日凌晨2時30分許至吳珮瑜住處，佐以被
    告蔡信暘供稱係為協助盧冠佑處理債務，才陪同盧冠佑前往
    吳珮瑜住處，顯見被告盧冠佑、蔡信暘等人係憑藉糾眾之勢
    及上揭言詞、舉動，恐嚇告訴人吳珮瑜至明，是被告盧冠佑
    分別與被告蔡信暘及一同到場之不詳成年男子間，分別具有
    強制、恐嚇之共同犯意聯絡及行為分擔殆無疑義，在彼等合
    同意思範圍內，利用相互行為，達成強制之目的，自應就共
    同正犯間所實施之行為，共同負責，此不因各共犯是否有恐
    嚇舉動而有不同，自應論以共同正犯。
八、核被告盧冠佑、蔡信暘就犯罪事實一部分，係犯刑法第304
    條第1項之強制罪、同法第305條恐嚇危害安全罪。上開犯罪
    係以一行為同時觸犯強制罪、恐嚇危害安全罪，為想像競合
    犯，依刑法第55條之規定，應從一重論以強制罪。被告盧冠
    佑、蔡信暘2人與另名男子，有犯意聯絡及行為分擔，應依
    共同正犯論處。被告盧冠佑、蔡信暘及陳彥文就犯罪事實二
    部分，係犯刑法第304條第1項之強制罪、同法第305條恐嚇
    危害安全罪及同法第354條毀損罪。上開犯罪係以一行為同
    時觸犯強制罪、恐嚇危害安全罪及毀損罪，為想像競合犯，
    依刑法第55條之規定，應從一重論以強制罪。被告盧冠佑、
    蔡信暘及陳彥文，有犯意聯絡及行為分擔，應依共同正犯論
    處。被告盧冠佑及蔡信暘所犯上開2罪間，犯意各別，行為
    互殊，應分論併罰。
九、爰審酌被告3人僅因葉明憲積欠債務且避不見面，竟為追討
    債務，夥同多名男子，共同以強制手段而為本案犯行，實屬
    不當；惟依告訴人吳珮瑜提出來的Line內容，證明葉明憲確
    實向被告盧冠佑借調幾次現金，因為被告盧冠佑購屋需求，
    希望葉明憲可以還錢，並且提供24期，一個月62,500元之分
    期還款計劃，開始均是拜託口氣，葉明憲也承認自己的回應
    比較有情緒，並向被告盧冠佑致歉，被告盧冠佑要去找葉明
    憲時，也會先告知及報告上樓人數等情，有被告盧冠佑與葉
    明憲之LINE對話截圖在卷可按（見0000000000號警卷頁35至
    43），嗣因葉明憲一直未回應，才有本案的後續犯行。按借
    貸金錢，不論是否賺取利息，本應自行評估對方自身之償債
    能力，或取得其他抵押之保障，而非評估債務人父母之資力
    ；且債權人評估結果，願意貸款給對方，於未受償還時，自
    然應依原先貸款時，所預先設想未獲清償時可能之損失，及
    求償之法定方式行使債權，而非任意牽扯他人。被告等所為
    嚴重影響社會治安，卻矢口否認犯行、態度非佳；另斟酌被
    告盧冠佑居主導地位，惟其等犯罪手段尚未至嚴重暴力之討
    債行為，及被告盧冠佑自述大學肄業，目前工作為餐飲業。
    已婚，育有1 個3歲小孩，由配偶照顧；被告蔡信暘自述國
    中畢業，目前待業中，離婚，育1子，已17歲；被告陳彥文
    自述高職畢業，目前工作為餐飲業，未婚。核其等之學識、
    工作、家庭生活狀況等一切情狀，各量處如主文所示之刑，
    就被告盧冠佑及蔡信暘部分並定應執行之刑，及均諭知易科
    罰金之折算標準，以資懲儆。
十、不另為無罪及不受理之諭知：
　　本件公訴意旨另以：被告盧冠佑、蔡信暘就犯罪事實一部分
    ，另犯刑法第354條毀損罪及第306條第1項之無故侵入住宅
    罪嫌。惟被告等均否認上情，且依門鎖照片2幀及監視器畫
    面截圖所示，無從判斷系爭門鎖是否為被告等所為，及確有
    人強行進入住處內。此部分僅有告訴人吳珮瑜之指訴為據，
    公訴人無其他舉證以實其說；依罪證明疑，有利被告之法則
    ，此部分應為無罪之諭知，惟依公訴意旨認此部分與上開強
    制罪有罪部分，具想像競合犯關係，屬裁判上一罪，此部分
    爰不另為無罪之諭知。至於盧冠佑及蔡信暘於109年8月25日
    傍晚17時許，至臺南市○區○○路00巷000號之1葉明憲經營之
    工廠，以噴漆方式毀損其大門表面，致令其門面外觀不堪使
    用，以及放鞭炮、灑冥紙。盧冠佑與蔡信暘及陳彥文等以此
    強暴脅迫方式，要求葉明憲及其家人為立即償債之無義務之
    事，因認被告另涉犯刑法第354條之毀損他人物品罪嫌。惟
    按告訴乃論之罪，犯罪之被害人始得為告訴，此部分既未經
    被害人葉明憲合法告訴，依公訴意旨認此部分與前開強制罪
    有罪部分，具想像競合犯關係，屬於裁判上一罪，就此部分
    爰不另為不受理之諭知。
據上論斷，應依刑事訴訟法第299 條第1 項前段（本件依刑事判
決精簡原則，僅記載程序法條文），判決如主文。
本案經檢察官陳鋕銘提起公訴，檢察官林容萱到庭執行職務。
中　　華　　民　　國　　111 　年　　6 　　月　　 7　　日
　　　　　　　　　刑事第四庭    法　官　張  菁
以上正本證明與原本無異。
如不服本判決應於收受本判決後20日內向本院提出上訴書狀，並
應敘述具體理由。其未敘述上訴理由者，應於上訴期間屆滿後20
日內向本院補提理由書狀（均須按他造當事人之人數附繕本）「
切勿逕送上級法院」。 
　　　　　　　　　　　　　　　　書記官　蔡佳玲　
　　　　　　　　　　　　　　　　　　　　　　　　
中　　華　　民　　國　　111 　年　　6 　　月　　7 　　日
附錄本案論罪科刑法條全文
中華民國刑法第304條
（強制罪）
以強暴、脅迫使人行無義務之事或妨害人行使權利者，處3年以
下有期徒刑、拘役或3百元以下罰金。
前項之未遂犯罰之。
中華民國刑法第305條
（恐嚇危害安全罪）
以加害生命、身體、自由、名譽、財產之事，恐嚇他人致生危害
於安全者，處2年以下有期徒刑、拘役或9千元以下罰金。